臺灣板橋地方法院民事裁定　　　　　　　96年度繼字第2578號
聲　請　人　甲○○
　　　　　　丙○○
　　　　　　丁○○
上　三　人
共同代理人　戊○○
上列聲請人聲請對被繼承人乙○○指定遺產管理人事件，本院裁
定如下：
    主　　　文
指定財政部國有財產局臺灣北區辦事處為被繼承人乙○○（男、
民國七年十一月九日生、身分證統一編號：Ｚ00000000
0號、生前籍設台北縣永和市○○街十四巷四號三樓）之遺產管
理人。
程序費用由被繼承人乙○○之遺產負擔。
    理　　　由
一按非現役軍人或退除役官兵死亡，其繼承人全部為大陸地區人
  民者，由繼承人、利害關係人或檢察官聲請法院指定財政部國
  有財產局為遺產管理人，管理其遺產，臺灣地區與大陸地區人
  民關係條例第六十七條之一第一項、第六十八條第一項定有明
  文。
二本件聲請意旨略以：被繼承人乙○○（男、民國七年十一月九
  日生、身分證統一編號：Ｚ000000000號、生前籍設
  台北縣永和市○○街十四巷四號三樓）於九十三年十月九日因
  病死亡，依規定繼承開始，惟渠在臺灣並無法定繼承人，聲請
  人等為其大陸地區之繼承人，並均已具狀向法院為繼承之表示
  ，爰以利害關係人身分，聲請指定臺灣地區人民戊○○為被繼
  承人之遺產管理人等語。
三本件聲請人甲○○、丙○○、丁○○主張被繼承人乙○○於九
  十三年十月九日死亡，其在臺灣並無法定繼承人，聲請人等為
  其大陸地區之繼承人，並均已具狀向法院為繼承之表示等情，
  業據其提出經大陸地區公證處公證之委託書暨公證書、經財團
  法人海峽交流基金會認證之公證書、被繼承人乙○○之財政部
  台灣省北區國稅局遺產稅免稅證明書、本院九十六年十月三十
  一日板院輔家任九十六年度聲繼字第四Ｏ號函等影本為證，自
  堪信為真實。從而，聲請人等以被繼承人之大陸地區繼承人身
  分聲請指定被繼承人乙○○之遺產管理人，核與首揭規定尚無
  不合。
四次按臺灣地區與大陸地區人民關係條例第六十七條之一第一項
  之規定，對於兩岸人民繼承事件，其繼承人全部為大陸地區人
  民者，除應適用第六十八條之情形者外，由繼承人、利害關係
  人或檢察官聲請法院指定財政部國有財產局為遺產管理人，管
  理其遺產。又同條例第六十九條規定「大陸地區人民不得在臺
  灣地區取得或設定不動產物權」，同條例第六十七條第一項規
  定「被繼承人在臺灣地區之遺產，由大陸地區人民依法繼承者
  ，其所得財產總額，每人不得逾新臺幣二百萬元‧‧‧‧‧‧
  」，第四項復規定「大陸地區人民依規定不能繼承取得以不動
  產為標的之權利者，應將該權利折算為價額」，綜觀前開條例
  中對大陸地區人民繼承臺灣地區人民遺產所為之限制，其立法
  精神乃在於就兩岸之社會制度、繼承制度之不同及繼承標的範
  圍明顯之差異（大陸地區之生產資料原則上不能繼承），基於
  兩岸人民實質意義上之平等，有需要對彼岸來臺繼承之人之繼
  承份額作一限制。是法院若准許大陸地區人民選任臺灣地區人
  民為遺產管理人，對於被繼承人之遺產為管理、處分，則與前
  開條例規定之立法精神顯不相符，亦將使上揭條例第六十七條
  之一之規定及財政部依同條例同條第三項規定於八十七年六月
  十七日發布之「大陸地區人民繼承被繼承人在臺灣地區之遺產
  管理辦法」中對於大陸地區人民繼承被繼承人在臺灣地區遺產
  之管理、處分、移交之規範，形同具文。本件被繼承人乙○○
  之繼承人全部為大陸地區人民，為期程序之公正、公信起見，
  依臺灣地區與大陸地區人民關係條例第六十七條之一第一項規
  定，本院認以指定財政部國有財產局臺灣北區辦事處為被繼承
  人乙○○之遺產管理人始為適法。
五另按非訟事件法第一百五十四條所規定之選任遺產管理人事件
  與臺灣地區與大陸地區人民關係條例第六十七條之一所規定之
  指定遺產管理人事件，本質上乃同屬非訟事件，皆應依非訟程
  序為之，而依審理一般非訟事件之基本原則所採取之職權探知
  主義、簡易主義及職權裁量、聲明之非拘束性法理，縱使繼承
  人依非訟事件法第一百五十四條之規定聲請選任臺灣地區人民
  為遺產管理人，惟其聲請目的旨在確定遺產管理人，法院仍應
  本於審理非訟事件之基本原則，逕依上揭條例第六十七條之一
  之規定，指定財政部國有財產局為遺產管理人，不受繼承人聲
  請選任臺灣地區人民為遺產管理人聲明之拘束。本件聲請人雖
  聲請指定臺灣地區人民戊○○為被繼承人乙○○在臺灣地區遺
  產之遺產管理人，惟法院就遺產管理人之選任，依法既有裁量
  權，不受聲請人之拘束，揆諸前開說明，本院自可依職權逕行
  依法指定適當之遺產管理人即財政部國有財產局臺灣北區辦事
  處為被繼承人乙○○之遺產管理人，附予敘明。
六依非訟事件法第一百五十七條，裁定如主文。
中　　華　　民　　國　　96　　年　　12　　月　　31　　日
                              家事法庭法　官　余來炎
以上正本係照原本作成。
如對本裁定抗告須於裁定送達後十日內向本院提出抗告狀。
中　　華　　民　　國　　96　　年　　12　　月　　31　　日
　　　　　　　　　　　　　　　　    　書記官　童淑敏
